【裁判字號】    97,台上,3910
【裁判日期】    970821
【裁判案由】    誣告
【裁判全文】
最高法院刑事判決            九十七年度台上字第三九一０號
上  訴  人  甲○○
上列上訴人因誣告案件，不服台灣高等法院中華民國九十七年六
月十日第二審判決（九十七年度上訴字第二二一號，起訴案號：
台灣板橋地方法院檢察署九十六年度偵字第一０一一八號），提
起上訴，本院判決如下：
    主  文
上訴駁回。
    理  由
按刑事訴訟法第三百七十七條規定，上訴於第三審法院，非以判
決違背法令為理由，不得為之。是提起第三審上訴，應以原判決
違背法令為理由，係屬法定要件。如果上訴理由書狀並未依據卷
內訴訟資料，具體指摘原判決不適用何種法則或如何適用不當，
或所指摘原判決違法情事，顯與法律規定得為第三審上訴理由之
違法情形，不相適合時，均應認其上訴為違背法律上之程式，予
以駁回。本件上訴人甲○○上訴意旨略稱：(一)本件尚有諸多疑點
待查：(1)黃正綱檢察官確有收受賄賂，如果偵辦有公正，有必要
給一般民眾拜託，恰當嗎？(2)被害人林女（名籍在卷）被性侵害
感染泡疹，為何黃正綱檢察官不向相關醫院調閱就醫紀錄及病歷
？(3)黃正綱檢察官為何不敢安排上訴人和受害者對質及測謊，因
怕如未通過，牽涉收賄無法脫罪。(4)錄音帶被黃正綱檢察官湮滅
，地檢署協助銷毀，請安排上訴人與黃正綱檢察官對質及測謊。
(5)黃正綱檢察官告上訴人妨害名譽、誣告等，不敢出面對質，已
構成誣告，要求公訴檢察官追究刑責。(6)錄音帶被湮滅、銷毀，
法官未調查幕後指使者及相關人員刑事及行政責任。(7)對上訴人
有利能證明清白，法官不敢調查，包括對質、測謊、錄音帶、偵
訊筆錄等鑑定調查，審理不公正。(8)民國九十三年八月二十二日
上訴人被恐嚇，黃正綱檢察官涉嫌重大，因前案妨害名譽有委託
偷拍相關照片二百多張，來源及動機法官尚未調查，黃正綱檢察
官也未出面說清楚。(9)九十五年七月十九日黃正綱檢察官違法行
文台北市警察局松山分局逮捕上訴人，同年十二月八日指揮宜蘭
縣警察局宜蘭分局逮捕上訴人，構成利用職務關係妨害上訴人人
身自由，要求究辦。如果黃正綱檢察官認為名譽受損，為何不依
法提出告訴，一直逃亡消遙法外。上訴人海報內容強姦、殺人、
逃亡等完全真實，才敢公開張貼於法務部、台灣板橋地方法院檢
察署、台灣高等法院、台灣宜蘭地方法院檢察署、台灣桃園地方
法院檢察署、台灣台北看守所等門口及公佈欄，為何法官不敢調
查求證。(二)詳細情形如九十七年七月二十一日刑事被告補充陳訴
狀云云。
惟查原判決依憑上訴人不利於己之部分自白、證人賴芳之證言
、檢舉函一份、隨函檢附之傳單三紙、原審法院九十四年度上易
字第四０三號刑事判決、同院九十六年度上易字第一０九七號刑
事判決、原審調取台灣板橋地方法院檢察署九十一年度偵字第一
八二三八號偵查卷該案所附九十一年十月一日及同年十一月十三
日訊問筆錄（並未載有：黃正綱檢察官當庭向甲○○言及「案件
是我接的，如果我不辦，你也沒有辦法，你的證據很薄弱。」、
「你的新證據我拒收，如果我不辦，你就是找總統或是法務部長
我也不信。」，或向該案被告陳中權提及「你做事情怎麼不小心
，為什麼人家告你不告我？」等語）、台灣板橋地方法院檢察署
九十七年二月二十九日函（略謂：九十一年度偵字第一八二三八
號偵查錄音帶，因案件歸檔銷燬，未隨卷存放）、同署九十三年
十一月二十二日板檢博謹九一偵字第一八二三八號函、同署九十
四年六月二十三日板檢榮書九一偵一八二三八字第四六五九六號
函、上訴人所提之同署九十三年二月十一日板橋博樂九三他字第
二三一號簡便行文表影本及法務部九十二年十月十五日法檢字第
0920041956號函附監察院監察業務處行查案件查復書、法務部調
查局九十四年六月二十二日調科參字第09400292770 號函、台灣
高等法院被告全國前案紀錄表等證據，資以認定上訴人有原判決
事實欄所記載之犯罪事實，因而撤銷第一審不當之判決，改判仍
論處上訴人意圖他人受刑事處分，向該管公務員誣告罪刑（累犯
，處有期徒刑陸月，又上訴人犯罪時間係在九十六年四月二十四
日以前，合於中華民國九十六年罪犯減刑條例第二條第一項第三
款之規定，且非同條例第三條所定不得減刑之罪，併依上開減刑
條例規定予以減刑二分之一，減為有期徒刑月），已詳述其依
憑之證據及認定之理由。對於上訴人否認有本件誣告之犯行，辯
稱：伊在檢舉書狀上及海報上所指訴者均係事實，伊寫信給檢察
長係請他主持公道，伊太太林女受陳中權性侵害至為明確，若非
黃正綱檢察官收受賄賂，何以會不起訴陳中權，為陳中權脫罪云
云。經綜合調查證據之結果，認不足採信，在判決內加以指駁，
並說明其證據取捨及判斷之理由。又上訴人請求傳訊證人即其配
偶林女、社工人員賴芳，並請求對上訴人及黃正綱檢察官測謊
及傳喚黃正綱檢察官到庭對質詰問等，以事證明確並無必要，或
與本件犯罪之成立與否無關，在判決內加以指駁並說明其理由。
另公訴意旨認上訴人所誣告之犯行，除上開「貪污」外另有「殺
人」、「強姦」等罪，固有檢舉信函一紙及傳單三份在卷為證。
惟其於原審審理中供稱：因黃正綱檢察官殺害其人權，使其痛苦
不堪，始告其殺人罪；另黃正綱檢察官將陳中權不起訴處分，係
和陳中權共犯強姦罪云云；觀諸上訴人致檢察長之檢舉信函內容
，大意亦係類此之陳述，足認其所指訴之「犯罪內容」明顯無稽
，偵查機關一望即知不成立犯罪，此部分行為，應屬加重誹謗罪
之範圍。公訴人指此部分行為亦成立誣告罪，尚有未洽，以公訴
人認與上開誣告有罪判決部分係單純一罪（同一誣告行為之範圍
），有不可分之關係，不另為無罪之諭知，在判決內加以指明；
另公訴意旨以：上訴人明知黃正綱檢察官並無任何犯行，亦未遭
通緝，竟蓄意以毀損黃正綱檢察官之名譽，並煽惑他人予以格殺
等方式，於九十五年九月六日信函中要求台灣板橋地方法院檢察
署究辦，並於來函中分別附具其在外散發載有如下內容：「懸賞
、緝兇→板橋地檢署黃正綱檢察官強姦、殺人目前逃亡請速出面
自首拒捕當場格殺、調查局：00000000新店郵政 60000號信箱、
報案電話110 」「通緝逃犯、檢察官→黃正綱懸賞獎金一仟萬板
橋地檢署、電話00000000」「追緝、逃犯→板橋地檢署黃正綱檢
察官強姦、貪污、殺人目前逃亡失蹤，請向調查局、警察局報案
或者檢舉。調查局：00000000、新店郵政60000 號信箱、報案電
話110 」等三份海報，足以損害黃正綱檢察官名譽及煽惑不特定
人殺人，認上訴人涉犯刑法第三百十條第二項之加重誹謗罪嫌、
同法第一百五十三條第一款之煽惑他人犯罪罪嫌等情。經綜合調
查證據之結果，認在第一審辯論終結前，告訴人黃正綱檢察官對
上訴人涉犯刑法第三百十條第二項之加重誹謗罪部分，並未為合
法之告訴，以公訴人認此部分與上開論罪科刑之誣告罪間，有想
像競合犯之裁判上一罪關係，不另為不受理之諭知；又檢察官就
上訴人所涉犯煽惑他人犯罪之犯行部分，認犯罪尚屬不能證明，
本應諭知無罪判決，以公訴人認此部分與上開論罪科刑之誣告罪
間，有想像競合犯之裁判上一罪關係，爰不另為無罪之諭知；復
分別在判決內加以敘明。原判決所為之論述，核與卷證資料相符
，從形式上觀察，並無違背法令之情形。按認事採證、證據之取
捨及證據證明力之判斷，俱屬事實審法院之職權，苟無違背證據
法則，自不能指為違法。查原審綜合調查證據之結果，依上訴人
前所犯妨害名譽案件（原審法院九十四年度上易字第四０三號、
同院九十六年度上易字第一０九七號）審理過程及調查證據之客
觀結果顯示，上訴人已能判斷黃正綱檢察官係依法執行職務，並
無不法。詎上訴人仍擅指黃正綱檢察官貪污，請求究辦，自屬誣
告行為，上訴人雖辯稱伊自信所指訴者為真，應無誣告犯意，惟
上訴人所指訴之內容，業經法院調查後認非事實，上訴人仍然執
為指訴，自與因懷疑、誤信、誤解有此事實而誇大之情形不同，
應認其有誣告之犯意，上訴人之犯行，已該當誣告罪之要件，因
而論處其罪刑，原判決已詳述其依憑之證據及認定之理由，並指
駁上訴人之辯解，核無違背證據法則之情形，為原審職權之適法
行使，依上開說明，自不能指為違法。上訴意旨所指各節，或為
單純事實之爭執；或不影響全部犯罪事實之認定而可認於原判決
之主旨有影響；或原審已加審酌、論斷，屬原審得本於職權裁量
之事項，已於判決內詳述其認事採證及證據取捨、判斷之理由，
為其職權之適法行使；或事證已臻明確並無再為傳訊調查必要之
裁量事項，亦無上訴意旨所指違背法令之情形。上訴意旨徒憑己
意任意指摘原判決違背法令，核與法律規定得為第三審上訴理由
之違法情形均不相適合，應認其上訴違背法律上之程式，予以駁
回。
據上論結，應依刑事訴訟法第三百九十五條前段，判決如主文。
中    華    民    國  九十七  年    八    月  二十一  日
                      最高法院刑事第二庭
                          審判長法官  莊  登  照
                                法官  黃  一  鑫
                                法官  徐  昌  錦
                                法官  許  錦  印
                                法官  蔡  國  在
      本件正本證明與原本無異
                                      書  記  官
中    華    民    國  九十七  年    八    月  二十六  日
                                                      V


司法院資訊處製作；財團法人民間司法改革基金會備份。
